臺灣嘉義地方法院刑事判決
110年度金訴字第207號
公  訴  人  臺灣嘉義地方檢察署檢察官
被      告  王聖博



上列被告因違反洗錢防制法等案件，經檢察官提起公訴（110年
度偵字第6801號），被告於準備程序，就被訴事實為有罪之陳述
，經本院合議庭裁定行簡式審判程序後，判決如下：
    主  文
王聖博幫助犯洗錢防制法第十四條第一項之洗錢罪，處有期徒刑
貳月，併科罰金新臺幣貳萬元，罰金如易服勞役，以新臺幣壹仟
元折算壹日。緩刑貳年。
    犯 罪 事 實
一、王聖博可預見金融機構帳戶係個人理財之重要工具，關係個
    人財產、信用之表徵，如提供與缺乏信賴基礎之人使用，有
    被供作詐欺取財不法用途，用以收受、提領詐欺取財不法所
    得，而隱匿詐欺取財犯罪所得之所在、去向，並使實際進行
    詐欺取財之行為人難以追訴、查緝，竟仍基於縱其提供之金
    融帳戶被作為詐欺取財收受、提領不法所得之用，使不法所
    得之所在、去向遭到隱匿，亦不違背其本意之幫助詐欺取財
    、幫助洗錢之不確定故意，於民國110年3月2日前某日，在
    不詳地點，將其所申辦之合作金庫商業銀行嘉義分行帳戶(
    帳號000-0000000000000號，下稱合作金庫帳戶）之提款卡
    及密碼，交予某真實姓名年籍不詳之詐欺集團成員使用，供
    該成員及所屬詐欺集團以合作金庫帳戶作為向他人詐欺取財
    、洗錢之工具。嗣該詐欺集團成員取得合作金庫帳戶後，即
    意圖為自己不法之所有，於110年3月2日上午10時許，在臉
    書(facebook)社團以暱稱「陳士鑫」刊登販售價值新臺幣（
    下同）1,860元之雷藏3.5浮標、760元之惡字馬卡龍、560元
    之一般馬卡龍等物，致邱崇道陷於錯誤，於同日上午11時38
    分許，匯款3,240元至王聖博上開合作金庫帳戶，旋即遭提
    領一空。嗣因邱崇道商品內無雷藏3.5浮標，卻以價值180元
    之金太郎浮標充數，始發覺受騙。　
二、案經邱崇道訴由嘉義市政府警察局第一分局報告臺灣嘉義地
    方檢察署檢察官偵查起訴。　　
    理  由
一、本件被告所犯為死刑、無期徒刑、最輕本刑為3年以上有期
    徒刑以外之罪，且非高等法院管轄第一審之案件，於本院準
    備程序進行中，被告就被訴事實為有罪之陳述(本院卷第75
    頁)，經告知被告簡式審判程序之旨，並聽取公訴人、被告
    之意見後，本院合議庭裁定由受命法官獨任進行簡式審判程
    序，依刑事訴訟法第273條之2、同法第159條第2項規定，不
    適用傳聞法則有關限制證據能力之相關規定，合先敘明。
二、上揭事實，業據被告於本院審理中坦承不諱（本院卷第87-8
    8頁），核與告訴人邱崇道於警詢時指訴情節相符（警卷第6
    -7頁），並有新北市政府警察局海山分局埔墘派出所受理各
    類案件紀錄表、內政部警政署反詐騙諮詢專線紀錄表、合作
    金庫帳戶新開戶建檔登錄單及交易明細、合作金庫帳戶存款
    存摺封面及內頁影本各1份、臉書對話紀錄截圖4張(警卷第8
    -16頁、偵字卷第15-17頁)在卷可佐，足認被告之任意性自
    白與事實相符，應堪採信。綜上，本件事證明確，被告犯行
    洵堪認定，應依法論科。
三、論罪科刑：　　
  ㈠按刑法第30條之幫助犯，係以行為人主觀上有幫助故意，客
    觀上有幫助行為，即對於犯罪與正犯有共同認識，而以幫助
    意思，對於正犯資以助力，但未參與實行犯罪之行為者而言
    。幫助犯之故意，除需有認識其行為足以幫助他人實現故意
    不法構成要件之「幫助故意」外，尚需具備幫助他人實現該
    特定不法構成要件之「幫助既遂故意」，惟行為人只要概略
    認識該特定犯罪之不法內涵即可，無庸過於瞭解正犯行為之
    細節或具體內容。金融帳戶乃個人理財工具，依我國現狀，
    申設金融帳戶並無任何特殊限制，且可於不同之金融機構申
    請多數帳戶使用，是依一般人之社會通念，若見他人不以自
    己名義申請帳戶，反而收購或借用別人之金融帳戶以供使用
    ，並要求提供提款卡及告知密碼，則提供金融帳戶者主觀上
    如認識該帳戶可能作為對方收受、提領特定犯罪所得使用，
    對方提領後會產生遮斷金流以逃避國家追訴、處罰之效果，
    仍基於幫助之犯意，而提供該帳戶之提款卡及密碼，以利洗
    錢實行，仍可成立一般洗錢罪之幫助犯（最高法院108年度
    台上大字第3101號裁定意旨參照）。
　㈡本件詐欺集團成員利用被告提供合作金庫帳戶提款卡，向被
    害人邱崇道施以詐騙手法致陷於錯誤而依指示匯款，旋遭詐
    欺集團成員提領一空，被告固未直接實行詐欺取財、掩飾、
    隱匿犯罪所得之構成要件行為，惟其提供系爭帳戶提款卡作
    為工具，對詐欺集團成員遂行詐欺取財、掩飾或隱匿犯罪所
    得資以助力，利於詐欺取財及洗錢之實行。核被告所為，係
    犯刑法第30條第1項前段、第339條第1項之幫助詐欺取財罪
    ，及刑法第30條第1項前段、洗錢防制法第14條第1項之幫助
    洗錢罪。被告以一提供合作金庫帳戶提款卡之幫助行為致被
    害人邱崇道遭詐騙匯款，為以一行為同時觸犯上開2罪名，
    依刑法第55條規定，應從一重論以幫助洗錢罪。
　㈢按犯洗錢防制法第14、15條之罪，在偵查或審判中自白者，
    減輕其刑，該法第16條第2項定有明文。被告於本院審理時
    ，對於所犯同法第14條第1項之罪自白不諱，依上開規定，
    應予減輕其刑。又被告既係對正犯資以助力而未參與犯罪構
    成要件行為之實行，為洗錢罪之幫助犯，爰依刑法第30條第
    2項之規定，按正犯之刑減輕，並依刑法第70條規定遞減之
    。　
  ㈣爰以行為人責任為基礎，審酌被告任意提供上開金融帳戶資
    料予他人作為向被害人詐欺取財之工具，造成被害人財產損
    失，並使犯罪者得以掩飾真實身分，提領匯入之犯罪所得而
    出製造金流斷點，增加查緝犯罪困難，助長社會犯罪風氣，
    殊屬不當；惟審酌被告本身非實際參與詐欺取財、洗錢之正
    犯，且坦認犯行，表示悔意，暨被告大學畢業之智識程度、
    未婚、無子女，職業為工務人員、月薪32,000元（本院卷第
    90頁審理筆錄所載），及參酌被告之犯罪動機、目的、手段
    、犯罪所生之損害等一切情狀，量處如主文所示之刑，併就
    罰金刑部分諭知易服勞役之折算標準。
　㈤又犯第14條之罪，其所移轉、變更、掩飾、隱匿、收受、取
    得、持有、使用之財物或財產上利益，沒收之，洗錢防制法
    第18條第1項前段固有明文，然被告未親自提領詐騙所得款
    項，並已將合作金庫帳戶提款卡及密碼交付予他人，是其已
    無從實際管領並處分帳戶內之詐騙所得款項，自無從依上開
    規定宣告沒收。又被告交予他人之合作金庫帳戶提款卡，雖
    係供犯罪所用之物，但未經扣案，迄今仍未取回，且該等物
    品價值低微，單獨存在亦不具刑法上之非難性，倘予沒收或
    追徵，除另使刑事執行程序開啟之外，對於犯罪行為之不法
    、罪責評價並無影響，復不妨被告刑度之評價，且對於預防
    及遏止犯罪之助益不大，欠缺刑法上重要性，是本院認該等
    物品並無沒收或追徵之必要，爰不予宣告沒收或追徵。另依
    卷內現有之資料，並無證據可資認定被告有何因提供帳戶而
    取得對價之情形，自毋庸宣告沒收或追徵，附此敘明。
  ㈥被告前未曾因故意犯罪受有期徒刑以上刑之宣告，有臺灣高
    等法院被告前案紀錄表1份在卷可稽（本院卷第11頁），其
    因一時失慮致罹刑典，犯後終坦承犯行，當知悔悟，參以被
    告業與告訴人邱崇道成立調解，邱崇道亦具狀表示不再追究
    被告責任之意(本院卷第65頁)，足認被告經此偵、審程序及
    刑之宣告，當知所警惕，應無再犯之虞，前開對被告所宣告
    之刑，以暫不執行為適當，爰依刑法第74條第1項第1款之規
    定，宣告緩刑2年。　
據上論斷，應依刑事訴訟法第273條之1第1項、第299條第1項前
段，洗錢防制法第14條第1項、第16條第2項，刑法第11條前段、
第30條第1項前段、第2項、第339條第1項、第55條、第42條第3
項前段、第74條第1項第1款，刑法施行法第1條之1第1項，判決
如主文。
本案經檢察官蔡英俊偵查起訴，檢察官徐鈺婷到庭實行公訴。
中　　華　　民　　國　　110 　年　　12　　月　　8 　　日
                  刑事第六庭    法　官　林富郎
以上正本證明與原本無異。
如不服本判決應於收受判決後20日內向本院提出上訴書狀，並應
敘述具體理由；其未敘述上訴理由者，應於上訴期間屆滿後20日
內向本院補提理由書（均須按他造當事人之人數附繕本）「切勿
逕送上級法院」。告訴人或被害人如對於本判決不服者，應具備
理由請求檢察官上訴，其上訴期間之計算係以檢察官收受判決正
本之日期為準。
中　　華　　民　　國　　110 　年　　12　　月　　8 　　日
                                書記官　陳雪鈴
【附錄本判決論罪科刑法條】
洗錢防制法第2條
本法所稱洗錢，指下列行為：
一、意圖掩飾或隱匿特定犯罪所得來源，或使他人逃避刑事追訴
    ，而移轉或變更特定犯罪所得。
二、掩飾或隱匿特定犯罪所得之本質、來源、去向、所在、所有
    權、處分權或其他權益者。
三、收受、持有或使用他人之特定犯罪所得。
　　
洗錢防制法第14條第1項
有第二條各款所列洗錢行為者，處7年以下有期徒刑，併科新臺
幣5百萬元以下罰金。

中華民國刑法第339條第1項
意圖為自己或第三人不法之所有，以詐術使人將本人或第三人之
物交付者，處5年以下有期徒刑、拘役或科或併科50萬元以下罰
金。